臺灣彰化地方法院民事判決　100年度訴字第344號
原　　　告　許松柏
訴訟代理人　李淵源律師
被　　　告　許志傑
訴訟代理人　吳淑芬
被　　　告　李清錕
　　　　　　李春財
上列當事人間請求分割共有物事件，本院於民國100年8月4日言
詞辯論終結，茲判決如下：
    主      文
兩造共有坐落彰化縣花壇鄉○○○段459地號、面積11140平方公
尺土地，如附圖所示編號A部分面積1274.34平方公尺分歸原告取
得；編號B部分面積2022.33平方公尺分歸被告李春財取得；編號
C部分面積4130平方公尺分歸被告許志傑取得；編號D部分面積37
13.33平方公尺分歸被告李清錕取得。
被告李春財應補償原告新臺幣伍萬元。
訴訟費用由兩造按附表所示之應有部分比例負擔。
    事實及理由
一、按應有部分有抵押權或質權者，其權利不因共有物之分割而
    受影響。但有下列情形之一者，其權利移存於抵押人或出質
    人所分得之部分：一、權利人同意分割。二、權利人已參加
    共有物分割訴訟。三、權利人經共有人告知訴訟而未參加。
    前項但書情形，於以價金分配或以金錢補償者，準用第881
    條第1項、第2項或第899條第1項規定。訴訟之結果，於第三
    人有法律上利害關係者，法院得於第一審或第二審言詞辯論
    終結前相當時期，將訴訟事件及進行程度以書面通知該第三
    人；前項受通知人得於通知送達後5日內，為第242條第1項
    之請求；第1項受通知人得依第58條規定參加訴訟者，準用
    前條之規定，民法第824條之1第2、3項、民事訴訟法第67條
    之1分別定有明文。查本件被告李清錕之前手李天地就其所
    有坐落彰化縣花壇鄉○○○段459地號土地之應有部分6分之
    1，於民國82年1月18日設定最高限額抵押權新台幣（下同）
    600萬元予彰化縣花壇鄉農會，本院爰依前開法律規定對抵
    押權人彰化縣花壇鄉農會行告知訴訟，合先敘明。
二、原告起訴主張：
    坐落彰化縣花壇鄉○○○段459地號土地（下稱系爭土地）
    為兩造所共有，應有部分比例如附表所示。系爭土地並無訂
    有不分割之期限，亦無物之使用目的不能分割之情形，惟因
    不能協議分割，爰依法訴請貴院准予裁判分割，並請求判決
    如主文所示。
三、被告許志傑陳稱：同意分割，同意原告提出之分割方案。
四、被告李清錕陳稱：同意分割，同意原告提出之分割方案。
五、被告李春財陳稱：同意分割，同意原告提出之分割方案，同
    意補償原告5萬元。
六、原告主張系爭土地為兩造所共有，各共有人應有部分如附表
    所示，系爭土地並無因物之使用目的不能分割或契約訂有不
    分割期限之情形，且兩造無法協議分割之事實，已據其提出
    土地登記謄本為證，堪信為真實。是以原告依民法第823條
    第1項、第824條第2項之規定，請求分割系爭土地，於法有
    據，應予准許
七、按共有人因共有物分割之方法不能協議決定，而提起分割共
    有物之訴，應由法院斟酌共有物之性質、共有人之意願、全
    體共有人之利益、經濟效用等因素，秉持公平原則，而為適
    當之分配。查系爭土地之分割方法，原告提出之分割方案，
    分割線筆直，共有人分得部分均臨道路，本院審酌共有人之
    意願及全體共有人之利益等一切情狀，認為以附圖所示方案
    分割，應屬適當。爰諭知系爭土地之分割方法如主文第1項
    所示。
八、被告李清錕之前手曾將其所有系爭土地應有部分設定抵押權
    予彰化縣花壇鄉農會，而抵押權人彰化縣花壇鄉農會未聲明
    參加訴訟，則依98年7月23日新修正施行民法第824條之1第2
    項規定，系爭土地上所設定之抵押權，應移存於抵押人即被
    告李清錕分割所得之部分，併予敘明。
九、訴訟費用負擔之依據：民事訴訟法第78條、第80條之1、第
    85條第1項但書。
中    華    民    國   100    年    8     月    18    日
                  民事第二庭    法  官  施錫揮
以上正本係照原本作成。
如不服本判決，須於判決送達後20日內向本院提出上訴狀。（須
按他造當事人之人數附繕本）。如委任律師提起上訴者，應一併
繳納上訴審裁判費。
中    華    民    國   100    年    8     月    18    日
                                書記官  林怡吟
附表：
┌──┬───┬───────┐
│編號│共有人│應有部分比例  │
├──┼───┼───────┤
│1   │許志傑│11140分之4130 │
├──┼───┼───────┤
│2   │李清錕│6分之2        │
├──┼───┼───────┤
│3   │許松柏│11140分之1440 │
├──┼───┼───────┤
│4   │李春財│6分之1        │
└──┴───┴───────┘